【裁判字號】    97,聲,109
【裁判日期】    971031
【裁判案由】    訴訟救助
【裁判全文】
臺灣高等法院臺中分院民事裁定       97年度聲字第109號
  聲  請  人
  即反訴原告  甲○○
上列反訴原告於其與反訴被告民安瓦斯實業股份有限公司間請求
給付違約金上訴更審事件中，對反訴被告提起反訴，經核其訴訟
標的金額為新台幣（下同）50,000,000元，應徵裁判費之金額為
452,000元，未據繳納，經本院於97.09.26裁定命其如數補繳。
惟反訴原告聲請訴訟救助，本院裁定如下：
    主  文
聲請駁回。
聲請程序費用由聲請人負擔。
    理  由
一、按當事人無資力支出訴訟費用者，法院應依聲請，以裁定准
    予訴訟救助，民事訴訟法第107條第1項前段定有明文。所謂
    「無資力」係指窘於生活，且缺乏經濟上之信用者而言。亦
    即訴訟救助須以當事人無資力支出訴訟費用及非顯無勝訴之
    望為要件，而關於因無資力支出訴訟費用請求救助之事由，
    固得由受訴法院管轄區域內有資力之人出具保證書以代釋明
    ，惟如已查明當事人非無資力支出訴訟費用者，雖其已取具
    上項保證書，亦無准許訴訟救助之餘地。且聲請訴訟救助，
    依民事訴訟法第109條第2項、第284條之規定，應提出能即
    時調查之證據，以釋明請求救助之事由，是法院調查聲請人
    是否無資力支出訴訟費用，專就聲請人提出之證據為之，如
    聲請人並未提出證據，或依其提出之證據，未能信其無資力
    支出訴訟費用之主張為真實，即應將其聲請駁回，並無派員
    調查或定期命其補正之必要（最高法院26年滬抗字第34號、
    43年台抗字第152號、68年台聲字第158號等判例意旨參照）
    。
二、本件反訴原告就其應繳之反訴訴訟費用聲請訴訟救助，依其
    聲請意旨關於訴訟救助之部分僅載明：聲請人因係專利權人
    ，既因專利權被侵害而涉訟故享有國家擔保（等同有資力人
    士之擔保）而符民事訴訟法第109條第3款應准訴訟救助規定
    。為此，就裁判費部分之上訴及含抗告費在內，請准訴訟救
    助，而依同法第110條第3款代選任律師代理訴訟云云。並影
    印台灣台中地方法院85年救字第18、19號裁定認為「以發明
    專利權受侵害起訴者，法院應依專利法第90條第2項之規定
    ，准予訴訟救助。
三、惟查：92.06.25修正前專利法第90條第2項原條文，固有「
    當事人為前條起訴及聲請本條假扣押時，法院應依民事訴訟
    法之規定，准予訴訟救助」之規定。然92.06.25修正後之現
    行條文，業已刪除此項規定。是聲請人以其係專利權人，因
    專利權被侵害而涉訟故享有國家擔保（等同有資力人士之擔
    保）而符民事訴訟法第109條第3款應准訴訟救助規定為由，
    聲請訴訟救助，即屬無據。本件反訴原告聲請訴訟救助，並
    未就其「無資力」窘於生活，且缺乏經濟上之信用，因而無
    資力支出訴訟費用之事由，提出能即時調查之證據予以釋明
    。揆諸前揭說明，其訴訟救助之聲請，即屬無從准許，應予
    駁回。
三、依民事訴訟法第95條、第78條，裁定如主文。
中    華    民    國    97    年    10    月    31    日
                  民事第五庭    審判長法  官  林陳松
                                      法  官  王重吉
                                      法  官  古金男
以上正本係照原本作成。
如不服本裁定應於裁定送達後10日內向本院提出抗告理由狀（須
按他造人數附具繕本），並繳納抗告裁判費新台幣1,000元。
                                      書記官  詹錫朋
中    華    民    國    97    年    10    月    31    日
                                                      Ｍ


司法院資訊處製作；財團法人民間司法改革基金會備份。
